【裁判字號】    92,訴,139
【裁判日期】    920806
【裁判案由】    第三人異議之訴
【裁判全文】
臺灣屏東地方法院民事判決  九十二年度訴字第一三九號
    原      告  丁○○
                甲○○
                乙○○
    被      告  高雄區中小企業銀行股份有限公司
                            設.
    法定代理人  丙○○      住.
    訴訟代理人  戊○○      住.
右當事人間第三人異議之訴事件，本院判決如左：
    主      文
原告之訴駁回。
訴訟費用由原告負擔。
    事實及理由
一、原告起訴主張：坐落屏東縣九如鄉○○段一一０四之二地號土地（下稱系爭土地
    ）原告於民國八十八年十月間所合夥出資向訴外人林范錦雲購買，因系爭土地屬
    農業用地，當時法令限制農地取得名義人必須具備有自耕能力及農地不得登記
    為共有之相關限制，故原告即協議將系爭土地信託登記予訴外人即原告乙○○之
    妻陳金蓮名義，並定有土地合夥購買協議書，是陳金蓮並無出資購買，僅係因其
    具有自耕能力證明而將系爭土地信託登記於其名下，實則所有權人為原告三人所
    共有。被告誤以系爭土地為陳金蓮所有，聲請強制執行，即有不法，爰依強制執
    行法第十五條規定，提起本件訴訟。於本院聲明：本院九十二年度執字第二二０
    號強制執行事件，就原告所有之系爭土地所為之強制執行程序應予撤銷。
二、被告則以：原告並非系爭土地之所有權人，系爭土地之所有權人為陳金蓮無誤且
    如原告所稱系爭土地係原告向林范錦雲購買後，由林范錦雲直接移轉所有權登記
    予陳金蓮，並非原告取得系爭土地之所有權後，方移轉予陳金蓮，故無信託法之
    適用。於本院聲明：原告之訴駁回。
三、原告主張系爭土地為原告所合資購買，系爭土地之所有權並非陳金蓮所有云云，
    則為被告所否認，是兩造爭執者為：原告是否為系爭土地之所有權人？即原告是
    否可依強制執行法第十五條提起第三人異議之訴？
四、按第三人就執行標的物有足以排除強制執行之權利者，得於強制執行程序終結前
    ，向執行法院對債權人提起異議之訴，強制執行法第十五條定有明文。又按依土
    地法所為之登記，有絕對效力，土地法第四十三條定有明文。本條規定意旨在保
    護交易之安全，賦予登記事項絕對真實之公信力。又稱信託者，謂委託人將財產
    權移轉或為其他處分，使受託人依信託本旨，為受益人之利益或為特定之目的，
    管理或處分信託財產之關係；以應登記或註冊之財產權為信託者，非經信託登記
    ，不得對抗第三人，八十五年一月二十六日公布施行之信託法第一條、第四條第
    一項分別定有明文。查系爭土地於八十八年十月十六日登記為陳金蓮所有，並無
    信託登記等情，有土地登記謄本一份附卷可稽（見本院卷第二三頁），並為兩造
    所不爭執，且經本院依職權調閱屏東縣屏東地政事務所，關於陳金蓮於八十八年
    十月六日以買賣為由辦理系爭土地所有權移轉登記之相關資料在卷可憑（見本院
    卷第六八至七四頁），是堪信為真實。惟依照前開說明，縱認原告與陳金蓮間就
    系爭土地確實訂有信託契約，但既未辦理信託登記，原告尚不得以之對抗第三人
    。換言之，原告不得對於第三人主張系爭土地為其所有。從而，原告本於所有權
    依據強制執行法第十五條規定，對該執行程序提起第三人異議之訴，求為撤銷本
    院九十二年度執字第二二０號有關系爭土地之強制執行程序，核無理由，應予駁
    回。
五、據上論結，原告之訴為無理由，依民事訴訟法第七十八條，判決如主文。
中      華      民      國    九十二    年      八      月      六      日
                                    臺灣屏東地方法院民事第一庭
~B審判長法官  羅心芳
~B法      官  周群翔
~B法      官  許蓓雯
右為正本係照原本作成。
如不服本判決，應於收受送達後二十日內向本院提出上訴書狀。
~B法院書記官  劉淑蓉
中      華      民      國    九十二    年      八      月      六      日


司法院資訊處製作；財團法人民間司法改革基金會備份。
